臺灣基隆地方法院刑事判決              100年度訴字第465號
公  訴  人  臺灣基隆地方法院檢察署檢察官
被      告  蔡進賓
上列被告因違反毒品危害防制條例案件，經檢察官提起公訴（一
百年度毒偵字第一一二八號），而被告所犯並非死刑、無期徒刑
、最輕本刑為三年以上有期徒刑之罪或高等法院管轄第一審之案
件，被告於本院準備程序先就被訴事實為有罪之陳述，受命法官
於告知被告簡式審判程序之旨，並聽取當事人之意見後，合議庭
裁定由受命法官獨任進行簡式審判程序，判決如下：
    主  文
蔡進賓施用第一級毒品，累犯，處有期徒刑捌月。
    事  實
一、蔡進賓前因施用第一級毒品案件，經本院裁定令入勒戒處所
    觀察、勒戒後，於民國九十年二月二十二日因無繼續施用毒
    品傾向而執行完畢釋放出所。又因施用第一、二級毒品案件
    ，經本院二度裁定令入勒戒處所觀察、勒戒後，因認有繼續
    施用毒品傾向，再經本院裁定令入戒治處所強制戒治，於九
    十二年二月九日期滿執行完畢；同案二罪再經本院分別判處
    有期徒刑六月及三月，定其應執行刑為有期徒刑八月確定，
    於九十二年十月一日縮刑期滿執行完畢。復因施用第一級毒
    品案件，經臺灣高等法院判處有期徒刑一年二月確定；另因
    持有第二級毒品案件，經本院判處有期徒刑三月確定；及因
    恐嚇取財案件，經本院判處有期徒刑八月確定；上開三罪嗣
    經本院裁定其應執行刑為有期徒刑二年一月確定，於九十五
    年十二月十一日縮刑期滿執行完畢。再因施用第一級毒品二
    罪，經本院分別判處有期徒刑八月及八月，定其應執行刑為
    有期徒刑一年一月確定；又因施用第一級毒品案件，經本院
    判處有期徒刑八月確定；上開三罪嗣經本院裁定其應執行刑
    為有期徒刑一年六月確定，並接續執行其另犯之施用第一級
    毒品案件所經本院判決確定之有期徒刑九月，於九十八年十
    二月二十一日假釋出監，九十九年三月一日縮刑期滿未經撤
    銷假釋，其未執行之刑，以已執行論而執行完畢。詎其又基
    於施用第一級毒品之犯意，於一百年四月七日下午，在其新
    北市萬里區野柳里港東一四二號之一住處內，將第一級毒品
    海洛因（下稱海洛因）粉末摻水並以針筒注射手臂方式，非
    法施用海洛因一次；嗣其於翌日晚間六時十分許，在基隆市
    ○○區○○街之基隆市立中山國民小學前之停車場，為警盤
    查，復經其同意採尿送驗結果，呈海洛因人體代謝物嗎啡陽
    性反應。
二、案經基隆市警察局第三分局報請臺灣基隆地方法院檢察署檢
    察官偵查起訴。
    理  由
一、按毒品危害防制條例於九十二年七月九日修正公布，自九十
    三年一月九日施行，其中第二十條、第二十三條將施用毒品
    之刑事處遇程序，區分為「初犯」及「五年內再犯」、「五
    年後再犯」。依其立法理由之說明：「初犯」，經觀察、勒
    戒或強制戒治後，應為不起訴處分或不付審理之裁定；經觀
    察、勒戒或強制戒治執行完畢釋放後，「五年內再犯」者，
    因其再犯率甚高，原實施之觀察、勒戒及強制戒治既已無法
    收其實效，爰依法追訴或裁定交付審理。至於經觀察、勒戒
    或強制戒治執行完畢釋放後，「五年後再犯」者，前所實施
    之觀察、勒戒或強制戒治已足以遮斷其施用毒品之毒癮，為
    期自新及協助其斷除毒癮，仍適用「初犯」規定，先經觀察
    、勒戒或強制戒治之程序。從而依修正後之規定，僅限於「
    初犯」及「五年後再犯」二種情形，始應先經觀察、勒戒或
    強制戒治程序。倘被告於五年內已再犯，經依法追訴處罰，
    縱其第三次（或第三次以上）再度施用毒品之時間，在初犯
    經觀察、勒戒或強制戒治執行完畢釋放五年以後，已不合於
    「五年後再犯」之規定，且因已於「五年內再犯」，顯見其
    再犯率甚高，原實施觀察、勒戒或強制戒治，已無法收其實
    效，即應依該條例第十條處罰（最高法院九十五年五月九日
    九十五年度第七次刑事庭會議決議、九十七年九月九日九十
    七年度第五次刑事庭會議決議參照）。查被告蔡進賓前因施
    用毒品而經觀察、勒戒，並於執行完畢後五年內，再因施用
    毒品犯行，經觀察、勒戒、強制戒治、起訴判處罪刑及執行
    完畢等詳情，業如事實欄一所載，有臺灣基隆地方法院檢察
    署刑案資料查註紀錄表及臺灣高等法院被告前案紀錄表附卷
    可參。則被告本案施用海洛因之犯行縱在上開首次觀察、勒
    戒執行完畢五年後所為，仍不得依毒品危害防制條例第二十
    條第三項之規定予以觀察、勒戒或強制戒治之處遇，而應由
    檢察官依法追訴，本件起訴程序並無違誤，合先敘明。
二、上揭犯罪事實，業據被告於檢察事務官詢問、本院準備及審
    判程序均自白不諱；另其前述為警採尿送驗結果，亦呈海洛
    因人體代謝物嗎啡陽性反應，有臺灣尖端先進生技醫藥股份
    有限公司一百年四月二十七日出具之濫用藥物檢驗報告及基
    隆市警察局第二分局（應係第三分局之誤載）偵辦毒品案件
    尿液檢體對照表在卷可參，堪認被告上開自白係屬實情。本
    案事證明確，被告犯行足堪認定，應依法論科。
三、核被告所為，係犯毒品危害防制條例第十條第一項之施用第
    一級毒品罪。被告於上開施用時所持有第一級毒品之低度行
    為，為其施用之高度行為所吸收，不另論罪。被告有如事實
    欄一所載之刑案前科及有期徒刑執行紀錄，有前揭刑案資料
    查註紀錄表及被告前案紀錄表可參，其於有期徒刑執行完畢
    後五年內，故意再犯本案有期徒刑以上之罪，為累犯，應依
    法加重其刑。爰審酌被告經執行觀察、勒戒、強制戒治及有
    期徒刑之處遇措施後，猶未能深切體認毒品危害己身之鉅，
    謀求脫離毒害之道，反而於出監所後伺機再犯，自有使其再
    度接受相當時期監禁刑罰處遇以教化性情之必要；惟其就本
    案犯罪事實自白犯行，犯後態度尚可，且施用毒品固戕害個
    人健康，然未侵害他人權益，犯罪手段平和，兼衡其智識程
    度及施用次數等一切情狀，量處如主文所示之刑。
據上論斷，應依刑事訴訟法第二百七十三條之一第一項、第二百
九十九條第一項本文，毒品危害防制條例第十條第一項，刑法第
十一條本文、第四十七條第一項，判決如主文。
本案經檢察官高永棟到庭執行職務。
中    華    民    國   100    年    7     月    27    日
                  刑事第四庭  法  官  陳賢德
以上正本證明與原本無異。
如不服本判決應於收受送達後10日內向本院提出上訴書狀，並應
敘述具體理由；其未敘述上訴理由者，應於上訴期間屆滿後20日
內向本院補提理由書(均須按他造當事人之人數附繕本)「切勿逕
送上級法院」。
中    華    民    國   100    年    7     月    28    日
                              書記官  王靜敏
附錄論罪科刑法條
毒品危害防制條例第十條第一項
施用第一級毒品者，處六月以上五年以下有期徒刑。